【裁判字號】    92,重訴更(一),2
【裁判日期】    920625
【裁判案由】    侵權行為損害賠償
【裁判全文】
臺灣高等法院民事判決                            九十二年度重訴更(一)字第二號
    原      告      丙○○
    兼訴訟代理人    甲○○
    被      告      乙○○
    訴訟代理人      周仕傑律師
                    周  律師
右當事人間請求侵權行為損害賠償事件，上訴人對於中華民國九十年五月三十日本院
八十九年度重訴字第七五號判決提起上訴，經最高法院第一次發回更審，本院判決如
左：
    主      文
被告應給付原告丙○○新臺幣參佰柒拾柒萬元，及自民國八十六年九月六日起至清償
日止按週年利率百分之五計算之利息。
被告應將附表所示之本票三紙返還原告。
訴訟費用由被告負擔。
    事實及理由
一、原告主張：
    (一)被告乙○○意圖為自己不法之所有，利用原告丙○○財務困難之際，以辦理銀
      行高額貸款為餌，向丙○○訛稱須支付公關費用，致丙○○陷於錯誤，自八十
      六年八月四日起至八十六年九月五日止，共計交付新臺幣（下同）六百二十萬
      元與被告，本件丙○○僅就其中之三百七十七萬元請求被告返還（即刑事判決
      認定之二百九十五萬元及被告帳戶在八十六年八月四日存入之十萬元、同年月
      十九日存入之二十二萬元、同年九月三日存入之五十萬元） 。
    (二)被告詐得上開款項後並未辦理貸款，八十六年九月二十二日原告夫妻二人至被
      告之「凌玄精舍」詢問貸款結果，被告及訴外人林祺景、張其在、邱正憲多人
      在埸，人多勢眾，被告誣指原告丙○○為竊賊，並以如不簽發本票將予毆打且
      不准原告二人離開之脅迫方法，逼令原告二人書寫悔過書及共同簽發如附表所
      示票號○五七三九五號、○五七三九六、○五七三九七號面額共計二百萬元之
      本票三紙（以下簡稱系爭本票），使原告心生畏懼而行無義務之事。被告所犯
      詐欺罪及強制罪，業經刑事庭判決有罪確定。
    (三)證人陳美淑為被告僱用之會計，亦為刑事案件之共同被告，斷無為不利於己之
      陳述。土地所有權狀為貴重物品，倘非被告向丙○○謊稱可代為辦理超額貸款
      ，丙○○焉有輕易將所有權狀正本交付被告之理。觀諸丙○○之台北區中小企
      業銀行帳戶、甲○○之泛亞銀行帳戶及被告之台北市第二信用合作社中山分社
      帳戶，三者帳單核對之結果，丙○○所指之提領記錄與被告帳戶存入之記錄相
      符或相近。其中八十六年九月四日被告帳戶內雖無交易記錄，惟丙○○所指該
      日及同年月五日分別交付九十萬元及二十萬元二筆款項，而被告帳戶於同年月
      五日存入一百萬元，足見被告係於同一日存入上開二筆款項。被告雖提出會單
      二紙及友人張忠義向被告借款一百萬元之還款記錄，並舉證人林新化證稱曾交
      付被告會款一百十八萬元云云；然會單無法證明被告得標時間、金額，又被告
      僅提出還款記錄並無借款憑證，故被告所提之資金來源均不足採。關於簽發本
      票部分，被告雖辯稱其住處遭他人多次竊盜，原告央求其不要報警乃自願書寫
      悔過書與簽立系爭本票三紙共二百萬元，作為被告損失之賠償，並無強迫原告
      書寫悔過書與簽立系爭本票；惟被告自始至終無法提出其失竊財物之時間、名
      稱、數量及價值，且警員蔡武郎到庭證稱：「佛堂均裝有鐵窗，人是不可能爬
      進去」等語，再依一般經驗法則，被告倘遭竊多次，焉有不報警之理？縱係丙
      ○○行竊，原告二人亦無簽發本票及書寫悔過書之義務。是被告誣指丙○○為
      竊賊並揚言毆打以此脅迫方法逼令原告二人簽發本票，使原告二人行無義務之
      事之強制犯行，至為明確。原告爰依民法第一百八十四條第一項規定，提起本
      訴。
    (四)訴之聲明：
      (1)被告應給付原告丙○○三百七十七萬元，及自八十六年九月六日起至清償日
        止按年息百分之五計算之利息。
      (2)被告應返還原告甲○○、丙○○於八十六年九月廿二日所共同簽發到期日為
        八十六年十月廿二日之三張本票，即票號○五七三九五號面額一百萬元本票
        、票號○五七三九六號面額五十萬元本票，及票號○五七三九七號面額五十
        萬元本票。
二、被告則以：
    (一)被告未以辦理房屋融資為由向丙○○詐取公關費，亦未以脅迫方法迫使原告二
      人簽發系爭本票。被告於八十六年九月五日存入臺北市第二信用合作社中山分
      社帳戶之一百零二萬元，乃訴外人張忠義返還被告之借款。丙○○指稱於八十
      六年八月十四日交付三十五萬元給被告，其中三十萬元是自甲○○於泛亞銀行
      蘆洲分行之帳戶提領，另五萬元是其店中的現金，然丙○○就該五萬元現金之
      存在始終未曾提出證明，且丙○○當時資力已陷入困難絕無可能有五萬元現金
      交付給被告。有關八十六年八月三十日之五十萬元部分，雖與被告帳戶之存款
      數目相符，然並無法證明即為丙○○所交付之款項。丙○○主張曾於八十六年
      九月四日交付被告九十萬元、八十六年九月五日交付被告二十萬元，被告於八
      十六年九月四日存入八十萬元，另十萬元挪做他用。然有關丙○○主張之資金
      部分，丙○○稱其九十萬元中有六十五萬元係向地下錢莊借款，僅有二十五萬
      元係從泛亞銀行帳戶中提領，然丙○○從未證明有六十五萬元借款之存在，自
      不能僅依丙○○片面之詞，認定有交付九十萬元給被告之事實。丙○○主張曾
      向施宜玲調借二十萬元部分，亦未舉證以實其說。
    (二)丙○○主張追加刑事判決所未認定之八十二萬元部分，亦非事實，自不可僅憑
      丙○○曾有提領現金之事實，即認定該筆款項係交付給被告，且丙○○所指稱
      交付被告之金額，從無任何一筆係以轉讓或支票提領之方式交給被告（當時原
      告甲○○仍在使用支票），與常情有違。何況中華美研股份有限公司（以下簡
      稱中華美研）蘆洲分公司並沒有專設的公司帳戶，所有金錢均存入被告（即公
      司負責人）個人的銀行帳戶內，而被告交給陳美淑存入之金錢，均係中華美研
      蘆洲分公司之營業收入，足見丙○○主張曾交付被告三百七十七萬元，與事實
      不符。丙○○主張交付金錢之經過高達十五次，而陳美淑之證詞明確說明其印
      象中僅有兩次，陳美淑於法院證稱被告多次交代其將錢存入銀行或匯款，但當
      時丙○○亦在現場並無任何之表示，足見除陳美淑證述之兩次匯款外，原告所
      主張存入或匯入被告銀行帳戶之款項並非丙○○所交付。陳美淑係以與丙○○
      交換撤回告訴為條件，而為不利於被告之證詞，此從丙○○對陳美淑撤回告訴
      之後，陳美淑即改口為不利於被告之證言即可窺之，是縱然陳美淑曾稱替被告
      存入五十萬元，其證詞亦不足採信。至於丙○○稱係因被告多日避不見面，所
      以才與丈夫甲○○一同前去被告家中，並以被告先前交付之鑰匙開門進入，則
      原告二人既係一同前往欲找被告理論，為何僅有丙○○一人進入，甲○○卻單
      獨留在門外？顯與常情不符。可見丙○○係意欲行竊，而由較為熟悉被告家中
      財物情況之丙○○進行，而留甲○○在外把風。而丙○○提出之驗傷單，離事
      發當日已長達十二日，若丙○○當日臉部遭毆傷，於十二日後仍能驗出，則當
      日傷勢必定嚴重，為何曾於九月廿五日（事發後三天）前去原告家中標會之會
      員林秋蘭、何玉琳與蔡春等人均證稱未見丙○○臉部有任何受傷之痕跡？當日
      另一原告甲○○亦在現場，若見有人毆打丙○○，焉有不加以制止或反抗之理
      ，且既然有人對丙○○拳打腳踢，則當時在場人之情緒已然失控，為何甲○○
      未遭到任何毆打？凡此不合情理之處，均可證明丙○○所言不實。另刑事判決
      認定被告觸犯刑法第三百零四條強制罪，係侵害原告之自由權而非財產權，原
      告二人請求返還系爭本票，不應准許。況系爭本票已扣押於刑事案件中，將來
      應發還與原告，原告此部分無權利保護之必要，被告未占有系爭本票，原告請
      求返還，當事人不適格等語，資為抗辯。
    (三)答辯聲明：
      (1)原告之訴駁回。(2)如受不利之判決，被告願供擔保請准宣告免為假執行。
三、兩造不爭執之事實：
    (一)原告二人主張被告脅迫其等簽立系爭本票三紙及書寫悔過書之事實，有悔過書
      一份及系爭本票三紙之影本在卷可證。被告除抗辯係原告出於自願簽發外，餘
      信屬實在。
    (二)丙○○前揭房地之所有權狀於八十六年七月間交付被告，業據被告於刑事案件
      偵查中陳述明確，丙○○主張將房地所有權狀交付被告之事實，亦堪信為真。
四、兩造爭執點之論述：
    (一)關於原告丙○○主張被告應返還三百七十七萬元部分：
      丙○○主張被告訛稱其與銀行之關係良好，可將丙○○所有之門牌臺北縣蘆洲
      市○○路八五號房地辦理超額貸款八千五百萬元至九千五百萬元，惟須支付公
      關費用九百萬元，致使丙○○陷於錯誤，自八十六年八月四日起至同年九月五
      日止，共計交付六百二十萬元現金予被告等事實，為被告所否認。本件丙○○
      僅就其中三百七十七萬元請求損害賠償。雖丙○○並未提出直接證據，惟斟酌
      社會現實情況，犯罪人為詐騙行為時，避人耳目猶恐不及，自無簽收字據，更
      無邀集眾人或向他人訴說實況之可能，被害人自難提出直接證據予以證明，此
      時法院應參酌一切間接證據及其他情況證據予以綜合判斷，形成心證。經查：
      (1)丙○○所有之上開房屋所有權狀二張及土地所有權狀一張正本，係由丙○○
        於八十六年七月間交付被告，以供估價之用，業據丙○○於刑事案件中陳述
        明確（台灣板橋地方法院檢察署八十六年度偵字第二二八八三號卷第七三頁
        ）。而上開所有權狀之正本，其後在被告經營之中華美研位於臺北縣蘆洲市
        ○○街三二巷十一弄二七號十樓辦公室內，經警於八十六年十月七日搜索查
        獲，上開所有權狀之影本亦於被告位於臺北縣蘆洲市○○○路○段三五六巷
        一五六號住處扣得，此有搜索扣押證明筆錄在偵查卷內可憑（聲字偵查卷第
        三七、二八頁，前開第二二八八三號卷第四五至四七頁），並經證人即警員
        吳宗年、蔡武郎於刑案中證述明確（第二二八八三號偵查卷第一六二頁、刑
        案二審卷第一三九頁反面）；輔以證人即被告經營之中華美研會計陳美淑於
        本院前審中到庭證稱：「我是從美容師那裡聽到好像有房子貸款的事情，但
        沒仔細講房子貸款金額情形等細節」、「我有聽到乙○○說丙○○缺錢，想
        用房子，因為乙○○和銀行有往來比較，利息可以比較低」等語（本院前審
        卷第一七五、一七六頁）。若被告未向丙○○聲稱可辦理超額貸款一事，丙
        ○○焉有將表彰不動產所有權之重要文件正本交付被告，被告亦無予以影印
        並留存家中之理。會計陳美淑亦不會有聽聞原告房子貸款之情事，而被告迄
        今猶未能說明丙○○之房地所有權狀在其持有中之理由。再參諸證人即原告
        甲○○之姐呂碧香於刑案中證稱：「她（指原告丙○○）表示有一位陳大姐
        要幫他房子做超貸，要做公關費」、「她在電話裡告訴我說這筆錢確實是要
        給陳大姐做公關費的」（刑案一審卷(一)第二三０頁），證人即原告丙○○之
        兄蔡達川證述：「在八十六年七月底丙○○打電話到我家來告訴我，她認識
        一位陳大姐要幫她辦貸款」（第二二八八三號偵查卷第一二四頁），另一證
        人即原告之朋友趙惠玲亦結證：「問：八十六年八月丙○○向你調現二百萬
        元，有無跟你說為何要借錢用？答：當時她說房子可以超貸的事，借錢是對
        方要做公關費用」等情（刑案一審卷(一)第二二七頁反面）；而被告交付予原
        告之名片，其上確係印載：「中華美研股份有限公司‧‧‧陳大姐‧‧‧臺
        北縣蘆洲重劃區○○街三二巷十一弄二三號一樓」等字（刑案二審卷第九一
        頁），其上即係被告之地址、經營之公司，亦堪認被告向丙○○自稱「陳大
        姐」，核與丙○○告知呂碧香、蔡達川等人相同，顯見被告確有向原告丙○
        ○聲稱可辦理超額貸款一事，否則丙○○向親友借款時不會提及此事，故丙
        ○○主張被告向其詐稱房地可超額貸款之情，應堪採信。
      (2)丙○○因被告之詐騙，向親友借款籌措資金給付被告之超貸公關費用，被告
        雖以其銀行帳戶內之存款數額，與丙○○自訴交付之日期、數額均不相符合
        ，故丙○○所述交付現金與被告，不足採信云云置辯。惟，本院將丙○○之
        台北區中小企業銀行帳戶、甲○○之泛亞銀行帳戶及被告之台北市第二信用
        合作社中山分社帳戶，三者之對帳單核對結果，丙○○指述之提領記錄與被
        告帳戶存入之記錄相符或相近者如下：
        八十六年八月四日，丙○○交付被告十萬元，同年八月五日被告帳戶存入
          十萬元。
        八十六年八月十四日，丙○○交付被告三十五萬元，同日被告帳戶存入三
          十五萬元。
        八十六年八月十九日，丙○○交付被告三十萬元，被告帳戶存入二十二萬
          元，丙○○僅請求被告返還二十二萬元。
        八十六年八月三十日，丙○○交付被告五十萬元，同日被告帳戶存入五十
          萬元。
        八十六年九月一日，丙○○交付被告一百萬元，同日被告帳戶存入一百萬
          元。
        八十六年九月三日，丙○○交付被告五十萬元，同日被告帳戶存入五十萬
          元。
        八十六年九月四日與五日，丙○○分別交付九十萬元與二十萬元予被告，
          被告於八十六年九月五日存入八十萬元與二十萬元。被告雖抗辯丙○○稱
          九十萬元中有六十五萬元係向地下錢莊借款，僅有二十五萬元係從泛亞銀
          行帳戶中提領，然原告並未證明有六十五萬元借款之存在，自不能僅依蔡
          瑞敏片面之詞，即認定有交付九十萬元給被告之事實，而丙○○主張向施
          宜玲調借二十萬元部分，亦未舉證以實其說，且該筆錢係訴外人張忠義因
          向被告借款返還被告之款項云云。查，丙○○、甲○○夫婦於八十六年十
          月六日向警局報案指稱遭丙○○詐騙時已詳述八十六年九月四日與五日蔡
          瑞敏分別交付九十萬元與二十萬元予被告之事實（刑案聲字卷第六頁），
          斯時偵審機關尚未調閱被告之帳戶資料，原告二人自無從得知被告帳戶提
          存款情形，並非原告事前得知被告帳戶何時有錢入帳再指稱交付被告金錢
          ，顯然丙○○主張交付款項之事實係屬實在，丙○○無庸再舉證證明其金
          錢之來源。次查，被告固提出證人張忠義出具之證明書（本院前審卷第四
          十三頁）抗辯一百萬元係張忠義返還之借款，惟業經張忠義本人到庭否認
          證明書之內容為真正，證稱「證明書我沒有看清楚就簽了」（本院卷第七
          十一頁），按「私文書應由舉證人證其真正」，民事訴訟法笫三百五十七
          條前段定有明文，被告提出張忠義出具之證明書業據張忠義本人到庭否認
          為真正，是被告抗辯八十六年九月五日所存入之一百萬元係張忠義返還之
          借款云云，即非可採。被告雖再辯稱依張忠義所言，被告積欠張忠義四、
          五千萬元，張忠義遂故為不實之證詞云云；然，被告積欠張忠義款項係在
          張忠義書立證明書之前，張忠義絕非因被告欠款故為不實之證詞，反之，
          張忠義顯然係礙於朋友情誼遂在未看清證明書內容之情形下在已書就完成
          之證明書上簽名，被告之抗辯，委無可取。
        小結：原告請求返還三百七十七萬元，為有理由，應予准許。
      (3)被告另抗辯丙○○主張交付金錢之經過高達十五次，而陳美淑之證詞明確說
        明其印象中僅有兩次，又陳美淑於本院前審作證時曾稱有多次被告交代其將
        錢存入銀行，當時丙○○在現場並無任何之表示，足見該款項並非丙○○所
        交付。陳美淑係於九十年四月十三日出庭作證，距前述匯款之時間已長達四
        年之久，陳美淑作證時竟能在無匯款單等證物參酌情形下肯定八十六年九月
        一日所存入被告帳戶之一百萬元是其替被告存入，不符經驗法則。且陳美淑
        係以與丙○○交換撤回告訴為條件，而為不利於被告之證詞云云。查，陳美
        淑於本院前審審理時結證：「印象中，乙○○提到丙○○欠她錢還的，我確
        定八十六年九月一日的壹佰萬元是第一次，後面隔沒多久又有一次，我確定
        金額是五十萬元以上，不記得詳細金額是多少」、「我記得有一次丙○○交
        給我用牛皮紙袋包的，她說這是錢，但乙○○不在，請我轉交給乙○○，她
        沒有說是什麼錢，也沒有說是多少錢，我也沒有問，當日乙○○回來我就轉
        交給她，當日並沒有叫我拿去存在銀行」等語（本院前審卷第一七五、一七
        六頁）；輔以被告於刑案之警訊、偵審中從未提及丙○○曾向其借款之情，
        再經本院前審詢問被告訴訟代理人有關丙○○向被告借款之記錄及資料，被
        告訴訟代理人自陳並無相關資料可提供（本院前審卷第二一四頁），可見丙
        ○○與被告間確有金錢交付之情事，而被告卻始終未能舉證證明丙○○向被
        告借款之詳情，是被告告訴陳美淑原告丙○○因借款而還錢，純為杜絕陳美
        淑起懷疑之心所為之虛偽言詞。本件丙○○起訴請求返還之三百七十七萬元
        ，丙○○主張分八次交付，並無被告抗辯交付款項十五次之情形，陳美淑職
        司會計有其分內之工作，不可能隨時注意丙○○與被告之交談，則被告以陳
        美淑未目睹丙○○交付現金，抗辯存入被告帳戶的錢與丙○○無關，委無可
        取。又陳美淑為被告所僱用之會計，平日轉匯之金額為十萬、三十幾萬、二
        十幾萬（本院前審卷第一七四頁），忽然有五十萬元、一百萬元等大筆金額
        ，本會加以詢問，故陳美淑印象深刻並不足為奇，自無不符經驗法則之可言
        。至於被告抗辯陳美淑係以與丙○○交換撤回告訴為條件，而為不利於被告
        之證詞；查陳美淑為被告僱用之會計，亦為相關刑事案件之共同被告，斷無
        為不利於己之陳述，被告以前詞置辯，亦不足採。
      (4)被告又抗辯丙○○財務狀況困難，不可能交付鉅額金錢予被告，且依丙○○
        銀行往來之記錄以觀，八十六年八月十三日當時其尚積欠銀行多達二十多萬
        元，此一欠款直至八十六年八月十九日才補清，則從八月十三日至八月十九
        日近一個禮拜的時間，丙○○之資金均陷於緊張之狀態，焉有可能將所提領
        的三十萬元交付給被告，更不會有五萬元現金之存在云云。惟查，果如被告
        所言丙○○財務困難，則如何能在一個禮拜內補足甲存帳戶內所欠銀行之金
        額？況且八十六年八月十四日丙○○交付被告之三十五萬元，其中三十萬元
        係自原告甲○○泛亞銀行領取，該帳戶於八月十三日尚有存款五十四萬零六
        百四十一元（本院前審卷第七十五頁），可見原告二人並無資金陷於緊張之
        狀態。而就其餘五萬元部分，以一開店營業之人，店內備有五萬元現金亦符
        合情理。被告此部分之抗辯，亦無可取。
    (二)原告二人主張被告以脅迫方法令其書立系爭本票三紙部分：
      原告二人主張於八十六年九月廿二日晚上十時許至被告位於臺北縣蘆洲市○○
      ○路○段三五六巷一五六號住處，欲詢問房屋貸款之結果，竟遭被告誣指丙○
      ○為竊賊，並以不簽發本票將予毆打並不准離開之方法脅迫其書立系爭本票三
      紙一節，業據原告於刑案中指訴綦詳，經警搜索查獲該本票三紙，亦有搜索扣
      押證明筆錄及本票附於偵查卷內可稽（二二八八三號偵查卷第三七、四四頁）
      。被告辯稱係因其住處遭丙○○竊盜數十次，原告二人自願書立本票作為賠償
      ，被告並無強迫其簽發之情事；且刑事判決認定其違反刑法第三百零四條強制
      罪，係侵害原告之自由權而非財產權，原告請求返還系爭本票於法未合云云。
      經查：
      (1)被告始終無法說明住處遭竊之時間、其失竊財物之明細，且亦自承從未報案
        ，而證人即警員蔡武郎證稱：「佛堂（指被告住處）均裝有鐵窗，人是不可
        能爬進去」等情明確（刑案二審卷第一四０頁反面），則被告抗辯前曾遭丙
        ○○入內竊盜財物多次之情，顯有疑問。況縱如被告所辯丙○○有竊盜財物
        之犯行，原告二人亦無簽發本票之義務。參酌訴外人林祺景、邱正獻、張其
        在於偵查中供稱原告二人簽發本票時在埸（刑案偵字二二八八三號卷第一○
        五頁以下），且其等於本院刑事案件審理時向原告道歉（本院刑事卷第一九
        三頁背面、一九六頁），則原告二人主張被告仗著人多勢眾，揚言不簽發本
        票將予毆打不准原告離開，以此脅迫方法使原告心生畏懼而簽發本票等情，
        要堪採信。且被告妨害自由之犯行，業經本院刑事庭以被告以脅迫使人行無
        義務之事，判處有期徒刑肆月確定在案，有刑事判決附卷為憑（本院前審卷
        第五至十頁）。是被告以脅迫之不法行為侵害原告二人之意思自由，使原告
        二人簽發系爭本票因而須負發票人之給付票款責任，應係故意以背於善良風
        俗之方法加損害於原告，核與民法第一百八十四條第一項後段要件相合，構
        成侵權行為。
      (2)原告二人於八十六年九月二十二日晚上共同簽發系爭本票三紙後即交付被告
        ，再由被告交其友人林祺景暫時替被告保管，其後系爭本票經警於八十六年
        十月七日在第三人林祺景位於臺北縣蘆洲市○○街三二巷十一弄二七號十樓
        業經本院依職權調閱刑事卷宗查驗無訛，並經林祺景陳述明確（第二二八八
        三號偵查卷第十八頁），堪認原告為系爭本票之共同發票人，於簽發後交付
        被告，嗣第三人林祺景基於為被告占有之意思而持有，僅係被告之占有輔助
        人，原告二人雖遭脅迫而為發票之意思表示，惟於渠等未依法撤銷該意思表
        示前，被告仍為系爭三紙本票之執票人；其後，雖因公權力行使扣押強制處
        分權，亦僅暫時保管系爭本票，依刑事訴訟法第三百十七條前段之規定，系
        爭本票既未經諭知沒收，則檢察官應即發還予權利人即被告，故被告現時雖
        未占有系爭三紙本票，惟其得隨時依刑事訴訟程序向檢察官聲請發還，自無
        其所述不能給付之問題。故被告所辯，尚非可採。
      (3)本件被告因犯強制罪而取得系爭三紙本票，仍為系爭三紙本票之權利人，得
        向檢察官聲請發還，並無不能給付之情事。從而，原告二人基於侵權行為之
        規定，訴請被告返還系爭三紙本票，洵屬正當，應予准許。
五、綜上所述，原告丙○○訴請被告返還三百七十七萬元，及自最後一次交付金錢之
    時間翌日即八十六年九月六日起至清償日止按週年利率百分之五計算之利息，原
    告二人另訴請被告返還系爭三紙本票，合於民法第一百八十四條第一項、第二百
    十三條第二項之規定，為有理由，應予准許。
六、本件事證已臻明確，兩造其餘攻擊防禦方法，經審酌後，或與本件無涉，或與判
    決結果不生影響，毋庸一一論列。
七、據上論結，本件原告之訴為有理由，依民事訴訟法第七十八條，判決如主文。
中      華      民      國    九十二    年      六      月    二十五    日
                              民事第九庭
                                  審判長法  官  吳  謙  仁
                                        法  官  魏  大  喨
                                        法  官  蘇  瑞  華
右正本係照原本作成。
如不服本判決，應於收受送達後二十日內向本院提出上訴書狀，其未表明上訴理由者
，應於提出上訴後二十日內向本院補提理由書狀（均須按他造當事人之人數附繕本）
上訴時應提出委任律師或具有律師資格之人之委任狀；委任有律師資格者，另應附具
律師資格證書及釋明委任人與受任人有民事訴訟法第四百六十六條之一第一項但書或
第二項（詳附註）所定關係之釋明文書影本。
中      華      民      國    九十二    年      六      月    二十七    日
                                        書記官  賴  以  真
附註：
民事訴訟法第四百六十六條之一（第一項、第二項）：
對於第二審判決上訴，上訴人應委任律師為訴訟代理人。但上訴人或其他法定代理人
具有律師資格者，不在此限。
上訴人之配偶、三親等內之血親、二親等內之姻親，或上訴人為法人、中央或地方機
關時，其所屬專任人員具有律師資格並經法院認為適當者，亦得為第三審訴訟代理人
。
附表─本票三紙
┌──┬──────┬────┬─────┬───────┬──────┐
│編號│票    號    │發票人  │  面    額│  發  票  日  │到  期  日  │
├──┼──────┼────┼─────┼───────┼──────┤
│    │            │        │ 新臺幣   │              │            │
│一  │０五七三九五│丙○○  │  壹佰萬元│  八十六年    │八十六年    │
│    │            │甲○○  │          │  九月廿二日  │十月廿二日  │
├──┼──────┼────┼─────┼───────┼──────┤
│二  │０五七三九六│  ”    │  伍拾萬元│      ”      │    ”      │
├──┼──────┼────┼─────┼───────┼──────┤
│三  │０五七三九七│  ”    │  伍拾萬元│      ”      │    ”      │
└──┴──────┴────┴─────┴───────┴──────┘


司法院資訊處製作；財團法人民間司法改革基金會備份。
